最高法院民事裁定　　　　　　九十四年度台上字第一二八九號
　　上　訴　人　寶元營造有限公司
　　法定代理人　林玉梅
　　訴訟代理人　宋永祥律師
　　被 上訴 人　交通部公路總局第二區養護工程處
　　法定代理人　高邦基
　　訴訟代理人　徐文宗律師
上列當事人間請求給付工程款事件，上訴人對於中華民國九十四
年三月二十九日台灣高等法院台中分院第二審判決（九十三年度
建上字第一八號），提起上訴，本院裁定如下：
    主  文
上訴駁回。
第三審訴訟費用由上訴人負擔。
    理  由
按上訴第三審法院，非以原判決違背法令為理由，不得為之。又
提起上訴，上訴狀內應記載上訴理由，表明原判決所違背之法令
及其具體內容，暨依訴訟資料合於該違背法令之具體事實，其依
民事訴訟法第四百六十九條之一規定提起上訴者，並應具體敘述
為從事法之續造、確保裁判之一致性或其他所涉及之法律見解具
有原則上重要性之理由。同法第四百六十七條、第四百七十條第
二項定有明文。而依同法第四百六十八條規定，判決不適用法規
或適用不當者，為違背法令；依同法第四百六十九條規定，判決
有該條所列各款情形之一者，為當然違背法令。是當事人提起上
訴，如以同法第四百六十九條所列各款情形為理由時，其上訴狀
或理由書應表明該判決有合於各該條款規定情形之具體內容，及
係依何訴訟資料合於該違背法令之具體事實。如依同法第四百六
十八條規定，以原判決有不適用法規或適用法規不當為理由時，
其上訴狀或理由書應表明該判決所違背之法令條項，或有關判例
、解釋字號，或成文法以外之習慣或法理等及其具體內容，暨係
依何訴訟資料合於該違背法令之具體事實，並具體敘述為從事法
之續造、確保裁判之一致性或其他所涉及之法律見解具有原則上
重要性之理由。上訴狀或理由書如未依上述方法表明，或其所表
明者與上開法條規定不合時，即難認為已合法表明上訴理由，其
上訴自非合法。本件上訴人對於原判決提起上訴，雖以該判決違
背法令為由，惟核其上訴理由狀所載內容，仍就原審取捨證據、
認定事實及解釋契約之職權行使暨其他與判決結果不生影響之理
由，指摘原判決為不當，並就原審本於上開職權之行使所論斷：
上訴人承攬系爭工程全因被上訴人於契約中所提之地質鑽探報告
不正確及所定開口沉箱施工法不適當而停工，顯係可歸責於被上
訴人之事由所致，且開工後停工一次連續達六個月以上，上訴人
依契約第十六條第三款約定，對被上訴人為終止兩造間之承攬契
約，即屬有據。而依該條款之約定，終止契約後，上訴人僅得依
「公路局工程投標須知及附件」第四十三條之約定，向被上訴人
請求賠償其所受損害，不得再為其他損害之請求。且上訴人既為
系爭工程項目之專業營造廠商，關於上開條款之約定，是否片面
對其公司不利，在參與投標及得標後訂約時，自已有所衡量，經
斟酌後始參與投標及訂約，自不得事後指該條款片面對其公司不
利，顯失公平，上訴人又未具體指明上項條款之約定有合於民法
第二百四十七條之一規定各款之情形。是上訴人主張上開伊終止
契約後得為求償範圍條款之約定，顯失公平，應屬無效云云，並
不足採。從而，上訴人本於終止承攬契約損害賠償之法律關係，
請求被上訴人給付已施作未支付之工程款新台幣八十七萬三千八
百八十一元及其法定遲延利息，洵屬正當，應予准許；其餘之請
求即沉箱鐵模製作費用、印花費用、工寮建造費及接電費用、履
約保證金保證書手續費、停工期間派駐工地人員費用、試挖土石
費用、大樑錨錐預付款損失、抽水費、鑽探費、鑑定費用等所受
之損害及預期所失之利益，均非「公路局工程投標須知及附件」
第四十三條約定求償之項目，即非有據，不應准許等情，指摘其
為不當，泛言未論斷或理由矛盾，而非表明該判決所違背之法令
及其具體內容，暨依訴訟資料合於該違背法令之具體事實，並具
體敘述為從事法之續造、確保裁判之一致性或其他所涉及之法律
見解具有原則上重要性之理由，難認其已合法表明上訴理由。依
首揭說明，應認其上訴為不合法。
據上論結，本件上訴為不合法。依民事訴訟法第四百八十一條、
第四百四十四條第一項、第九十五條、第七十八條，裁定如主文
。
中　　華　　民　　國　九十四　年　　七　　月　 十四 　日
                      最高法院民事第八庭
                          審判長法官  劉　延　村
                                法官  黃　秀　得
                                法官  葉　勝　利
                                法官  黃　義　豐
                                法官  簡　清　忠
      本件正本證明與原本無異
                                      書  記  官
中　　華　　民　　國　九十四　年　　七　　月　二十八　日
                                                      Ｔ
